最高法院刑事判決　　　　　　　　　　　　　　　八十七年度台上字第三八七六號
　　上訴人　台灣高等法院檢察署檢察官
　　被　告　甲○○
右上訴人因被告殺人案件，不服台灣高等法院中華民國八十七年七月三十日第二審更
審判決（八十七年度上更(一)字第二四三號，起訴案號：台灣桃園地方法院檢察署八十
六年度偵字第一一八三三號），提起上訴，本院判決如左：
    主  文
原判決撤銷，發回台灣高等法院。
    理  由
本件原判決認定被告甲○○殺死被害人吳榮星後，經老板尤洺境勸導，被告應允後，
由尤洺境報警，被告並接受裁判，合於自首要件，因而撤銷第一審不當之判決，仍論
處被告殺人罪刑，固非無見。
惟查刑法第六十二條規定，自首須於犯罪未發覺前向有偵查犯罪權之機關自承犯罪事
實，並接受裁判，至自首方式，雖不限自行投案，不妨託人代為，但須以自動投首之
意思出之，始克當之。原判決於事實認定被告於行凶後，「……尤新偉至上址發覺，
乃要求甲○○暫在該處等候，其則急奔尤洺境聚餐處將之尋獲偕同返回上址，尤洺境
勸導甲○○應面對法律制裁，不要心存逃亡之念，經甲○○應允後，尤洺境始報警至
上址當場查獲，並起出甲○○持以殺人之菜刀一把，其後甲○○並接受裁判。」（見
原判決第二頁倒數第五行至第二行），於理由中則說明：「……是被告既於表明願接
受法律制裁後，始由尤洺境據以報案，足認被告確於有偵查權機關知悉其殺人犯罪事
實前，已有委由尤洺境代向警察機關報告其犯罪事實並接受裁判之意，是其應已符合
自首之規定。」（原判決第五頁第十一、十二行）；是以，原判決係以尤洺境在被告
表明願接受法律制裁後始報案，推斷被告有委託尤洺境報案之意。然此與該證人於原
審訊問時所稱：「（問：尤新偉有無告知你甲○○要你替他報案？）沒有。」、「（
以前均未稱被告有要你為他報案？）沒有。」、「……他原先是想跑，不想投案，我
說會讓我為難，我勸他面對現實，他才同意不跑，我才報案，他沒有叫我報案。」等
語（見原審卷第二六頁），已有不符，其理由之說明已與卷證資料不符。況依原判決
認定，被告係經尤洺境勸導應允後，尤洺境始報警，如果無訛，被告於應訊前既已知
係尤洺境報警，何以其於警、偵訊中就何人報案乙節竟供稱其並未報案，可能係老板
即尤洺境報案的等語（見偵查卷第五、六三頁），即就何人報案，並未肯定，似非確
知，亦與原審上開所認定事實不合。另證人尤洺境於警訊及第一審審理中均證稱，經
尤新偉告知後其回到公司前廣場，打開被害人吳榮星車門，見被害人躺在駕駛座上即
報警等語（見偵查卷第十三頁背面、第一審卷第二十四頁背面），均未提及報警前曾
勸導被告，被告知其要報警。又依卷內資料，至原審前審判決前，被告並未主張係其
託人報案，其係自首。究證人尤洺境與尤新偉回到公司後，確知被告已殺死被害人後
，係即直接報案，抑或曾勸導被告？如有勸導，其報案究係出於其個人之意，或被告
確亦有委託之意？何以被告警、偵訊時竟未能肯定係該證人報案？又何以該證人於警
訊及第一審訊問時均未提及有勸導，被告表示願接受法律制裁？實情究係如何，被告
有無自動投首之意，尚待釐清，原判決遽認被告有委託該證人報案，合於自首，尚嫌
率斷，上訴意旨指摘原判決不當，非無理由，應認原判決仍有撤銷發回之原因。
據上論結，應依刑事訴訟法第三百九十七條、第四百零一條，判決如主文。
中      華      民      國    八十七    年     十一     月     十八     日
                              最高法院刑事第三庭
                                  審判長法官  莊  來  成
                                        法官  謝  俊  雄
                                        法官  白  文  漳
                                        法官  蘇  振  堂
                                        法官  羅  一  宇
      右正本證明與原本無異
                                              書  記  官
中      華      民      國    八十七    年     十一     月    二十四    日
